臺灣苗栗地方法院刑事判決　　　　　　　93年度交訴字第33號
公　訴　人　臺灣苗栗地方法院檢察署檢察官
被　　　告　甲○○
上列被告因業務過失致死等案件，經檢察官提起公訴（93年度偵
字第553 號），本院判決如下：
    主  文
甲○○從事業務之人，因業務上之過失致人於死，處有期徒刑捌
月。
    事  實
一、甲○○係「唯農鐵工廠」僱請之鐵工，平日以車輛代步從事
    業內工作，駕車為其完成主要業務之輔助事務，為從事駕駛
    業務之人。於民國92年7 月21日8 時15分許，甲○○駕駛車
    牌號碼：Ｗ５─１４１６號自小貨車沿省道台6 線由西往東
    方向行駛，欲前往苗栗縣苗栗市從事搭建鐵皮屋之工作，行
    經苗栗縣後龍鎮○○里○道台6 線與省道台1 線之交叉路口
    時，本應注意車前狀況，並隨時採取必要之安全措施，而依
    當時天候晴、有日間自然光線、視距良好、道路無缺陷亦無
    障礙物，並無不能注意之情事，竟疏未注意右前方車前狀況
    ，即貿然通過前開交叉路口，適有乙○（已結）騎乘車牌號
    碼：ＭＹＢ─７２６號重型機車附載李雲燕，亦沿省道台6
    線由西往東方向行駛，行經前開交叉路口欲左轉彎進入省道
    台1 線時，未依規定以兩段方式進行左轉彎即逕為左轉彎，
    且未讓內側車道之直行車先行，甲○○閃避不及，所駕自小
    貨車之車斗右側與乙○所騎之重型機車左照後鏡因而發生擦
    撞，乙○、李雲燕自車上摔落倒地，乙○受有頭部左側、左
    手肘、左腳擦傷等傷害（乙○過失傷害部分未據告訴），李
    雲燕則受有頭部外傷、顱內出血等傷害，甲○○於肇事後，
    犯行未被發覺前，於警員戊○○前往現場處理時，當場承認
    其為肇事者而自首犯罪。李雲燕經送醫救治後，仍因傷重致
    多重器官衰竭合併敗血性休克而延至同年8 月24日10時7 分
    許不治死亡。
二、案經苗栗縣警察局竹南分局報請及丙○○訴由臺灣苗栗地方
    法院檢察署檢察官偵查起訴。
　　理  由
一、認定犯罪事實所根據的證據及理由
  (一)被告甲○○坦承其於上揭時、地，駕駛之車牌號碼：Ｗ５─
    １４１６號自小貨車之車斗右側，與乙○騎乘之車牌號碼：
    ＭＹＢ─７２６號重型機車之左後照鏡發生擦撞，機車所附
    載之李雲燕自車上摔落倒地，經送醫救治後不治死亡等事實
    。
  (二)案發前乙○騎乘之機車係在被告所駕自小貨車之前方，其後
    乙○騎乘機車之左後照鏡與被告所駕自小貨車右方發生擦撞
    等情，業據證人即同案被告乙○於偵查時陳述明確（相卷第
    7 頁正面、第27頁背面）。
  (三)另有道路交通事故現場圖（相卷第17頁）、道路交通事故調
    查報告表（相卷第18、19頁）各1 份、案發現場照片4 幀（
    相卷第20、21頁）及被告所駕自小貨車右側車斗與乙○騎乘
    機車之左後照鏡擦撞痕比對照片12幀（偵卷第25至30頁）在
    卷可佐。
  (四)被害人李雲燕確因本件車禍受有頭部外傷、顱內出血等傷害
    ，經送醫救治後，仍因傷重致多重器官衰竭合併敗血性休克
    而死亡，此經臺灣苗栗地方法院檢察署檢察官督同法醫師相
    驗屬實，製有勘驗筆錄（相卷第26頁）、相驗屍體證明書（
    相卷第31頁）、驗斷書各1 份（相卷第34至38頁）附卷足憑
    。
  (五)按汽車行駛時，駕駛人應注意車前狀況，並隨時採取必要之
    安全措施，道路交通安全規則第94條第3 項定有明文。被告
    於上揭時、地駕車自應注意上開規定，而依前開道路交通事
    故調查報告表所載，當時天候晴、有日間自然光線、視距良
    好、道路無缺陷亦無障礙物，並無不能注意之情事，竟疏未
    注意右前方車前狀況，即貿然通過前開交叉路口，致所駕自
    小貨車之車斗右側與乙○騎乘之重型機車左照後鏡發生擦撞
    ，其有過失甚明，本案肇事責任，經送臺灣省車輛行車事故
    覆議鑑定委員會鑑定後亦認定：「一、乙○駕駛重機車，行
    經號誌交岔路口，未依規定兩段式左轉且左轉時未注意讓內
    側車道之直行車先行，為肇事主因。二、甲○○駕駛自小貨
    車，行經號誌交岔路口，未充分注意車前狀況，為肇事次因
    」，有該委員會93年4 月16日府覆議字第9310174 號函（偵
    卷第13頁）所附覆議意見書（偵卷第14頁）1 份、93年5 月
    12日府覆議字第9310174-1 號函（偵卷第19頁）附卷可考，
    而被告之過失行為與被害人之死亡間有相當因果關係，亦堪
    認定。
  (六)由上述各節相互佐證，本件事證明確，被告犯行足以認定。
二、對於被告辯解，本院的判斷
    被告否認犯行，辯稱：其當時車前並無車輛，其是聽到車斗
    發出撞擊聲，方把車子往左開，其並無過失云云。惟查：
  (一)案發前乙○騎乘之機車確係在被告所駕自小貨車之前方一節
    ，業據證人乙○於偵查時陳述綦詳，已如前段(二)所述，況被
    告於警詢時自陳案發時其駕駛之自小貨車時速為30公里，若
    被告上開所辯情形為真，則案發前乙○所騎乘之機車須以超
    過30公里之時速，自被告駕駛之自小貨車之後追撞而來，惟
    自道路交通事故現場圖（偵卷第17頁）觀之，案發地點附近
    並無刮地痕，且乙○騎乘之機車、散落物均距案發地點不遠
    ，足認乙○於案發前騎乘機車之速度甚慢，故被告所陳之情
    形自案發現場跡象顯示並不可能發生，應以證人乙○前開所
    述較為可信，是其上開所辯，無非飾卸之詞，不能採信。
  (二)雖本案前經臺灣省竹苗區車輛行車事故鑑定委員會鑑定後認
    被告駕駛自小貨車無肇事因素等語，有該委員會93年2 月9
    日竹鑑字第930054號函（偵卷第6 頁）所附鑑定意見書（偵
    卷第7 至9 頁）1 份可稽，惟該鑑定委員會疏未注意被告有
    未注意車前狀況之肇事原因，其鑑定結果容有瑕疵，自不足
    作為有利於被告之認定。另證人即案發時被告駕駛之自小貨
    車所搭載之丁○○，雖到庭證述案發前該自小貨車前方並未
    見到乙○騎乘之機車云云，然其所陳與客觀事實不符，已如
    本段(一)所述，且被告與證人丁○○為師徒關係，此為證人丁○○所自承，其所為證言難免有偏頗之虞，亦不足作為有利
    於被告之認定，特此敘明。
三、論罪科刑的理由
  (一)按刑法上所謂業務，係指個人基於其社會地位繼續反覆所執
    行之事務，其主要部分之業務固不待論，即為完成主要業務
    所附隨之準備工作與輔助事務，亦應包括在內（最高法院71
    年台上字第1550號判例參照）。查被告係「唯農鐵工廠」所
    僱請，平日即駕駛上開自小貨車載運材料從事鐵工工作，案
    發時被告正欲前往苗栗縣苗栗市搭建鐵皮屋等事實，業經被
    告供述明確，從而被告為完成鐵工工作，駕駛自小貨車載運
    材料前往工作地點之行為，應屬執行鐵工業務之附隨輔助事
    務，參諸上揭判例意旨，自屬刑法上所謂之業務行為。是核
    被告所為，係犯刑法第276 條第2 項之業務過失致人於死罪
    。
  (二)又按被告於犯罪未被發覺前，向該管公務員告知其犯罪，而
    不逃避接受裁判者，即與刑法第62條規定自首之條件相符；
    至於自首後於審判中對其犯罪事實有所主張或辯解者，係被
    告辯護權之行使，不能僅據此之一端即謂被告無接受裁判意
    思之唯一論據（最高法院84年台上字第829 號判決參照）。
    本件被告於肇事後、警員戊○○前往處理時在場，並當場承
    認為肇事人一節，已經證人戊○○於本院審理時證述屬實，
    其於犯罪未發覺前自首而接受裁判，應依刑法第62條之規定
    減輕其刑。至被告對本件犯罪事實有所辯解，依上揭說明，
    並不影響其自首之成立，一併指明。
  (三)審酌被告並無前科，素行良好，且於本案並非肇事主因，惟
    仍因其過失致被害人李雲燕死亡，造成家屬莫大痛苦，又其
    犯後一再否認犯行，態度不佳，且迄今尚未與被害人家屬達
    成民事和解等一切情狀，量處如主文所示之刑，雖公訴人求
    處被告有期徒刑10月，然綜合前揭情狀，認公訴人求刑稍嫌
    過重，乃量處如主文所示之刑。
四、適用法律依據：
  (一)刑事訴訟法第299 條第1 項前段。
  (二)刑法第276 條第2 項、第62條。
  (三)罰金罰鍰提高標準條例第1 條前段。
本案經檢察官劉玉書到庭執行職務。
中　　華　　民　　國　　94　　年　　7 　　月　　14　　日
                  交通法庭審判長法　官　柳 章 峰
                                法　官　黃 怡 玲
                                法　官　張 文 毓
以上正本證明與原本無異
如不服本判決應於送達後10日內向本院提出上訴狀
                                書記官  陳 淑 華
中　　華　　民　　國　　94　　年　　7 　　月　　14　　日
附錄本判決論罪科刑法條
刑法第276 條第2 項
從事業務之人，因業務上之過失犯前項之罪者，處5 年以下有期
徒刑或拘役，得併科3 千元以下罰金。
